臺灣臺中地方法院刑事判決
110年度金訴緝字第16號
公  訴  人  臺灣臺中地方檢察署檢察官
被      告  李品萱



上列被告因詐欺等案件，經檢察官提起公訴（109年度偵字第923
6號、第19320號），被告於準備程序中就被訴事實為有罪之陳述
，經告知簡式審判程序之旨，並聽取當事人之意見後，經本院合
議庭裁定由受命法官獨任進行簡式審判程序，判決如下：
    主  文
李品萱犯幫助三人以上共同詐欺取財罪，處有期徒刑陸月，併科
罰金新臺幣伍仟元，罰金如易服勞役，以新臺幣壹仟元折算壹日
。
    犯罪事實
一、李品萱稱丁希賓（業經本院另行審結）為「乾哥」，明知丁
    希賓因案遭通緝中，且明知丁希賓等人係為詐欺集團從事取
    簿及提款之車手工作而需要據點，仍基於藏匿人犯及幫助犯
    3人以上共同犯詐欺取財及一般洗錢之犯意，自民國109年2
    月7日至同年月10日止，以自己名義為丁希賓承租位在臺中
    市○區○○路000號「巧合大飯店」807號房（4人房)，供經臺
    灣臺中地方檢察署（下稱臺中地檢署）自109年1月13日起發
    布通緝之丁希賓居住以藏匿之，且供作丁希賓、許智凱（業
    經本院另行審結）及其他詐欺集團共犯以該處作為收取人頭
    帳戶包裹、持人頭卡提領贓款及將所提領之贓款交付上手之
    據點，使丁希賓、許智凱得以完成收取人頭帳戶包裹、提領
    詐欺贓款、將所提領之贓款交付上手製造金流斷點之詐欺取
    財及一般洗錢犯行，而丁希賓、許智凱與真實姓名年籍不詳
    綽號「新哥」之人（下稱「新哥」）及其等所屬詐欺集團其
    他成員共同基於意圖為自己不法所有之3人以上共同詐欺取
    財、掩飾隱匿詐欺所得去向、所在之洗錢犯意聯絡，由丁希
    賓受「新哥」之指示，於109年2月8日晚間至9日凌晨間，以
    通訊軟體FaceTime指示李瑾葵（由本院另行審結）前往便利
    商店領取裝有人頭帳戶之包裹，李瑾葵即於109年2月9日凌
    晨0時48分許，前往臺中市○○區○○路0段000號統一超商清泉
    崗門市櫃臺領取裝有鎖必信所申辦、為出租人頭帳戶而寄送
    與上開詐欺集團之中壢忠義郵局00000000000000號帳戶（下
    稱上開郵局帳戶）存摺、金融卡之包裹，李瑾葵復於109年2
    月9日凌晨1時41分許，將該包裹送至臺中市○區○○路000號巧
    合大飯店807號房內交付與丁希賓。而上開詐欺集團其他成
    員於如附表所示之時間、詐欺方式，詐欺被害人，致使各該
    被害人因而陷於錯誤，匯款至上開詐欺集團所指定之上開郵
    局帳戶後，許智凱、丁希賓即依「新哥」指示，持上開郵局
    帳戶之金融卡，提領如附表所示之款項（詳細詐欺時間、詐
    欺方式、詐欺對象、被害人匯款時間、地點、金額、許智凱
    、丁希賓提領詐欺所得款項時間、地點，各詳如附表所示）
    ，許智凱、丁希賓提得款項後，即一起將之交付與上開詐欺
    集團之上手，產生掩飾隱匿詐欺犯罪所得去向、所在之效果
    ，許智凱、丁希賓則可平分其2人提領總金額之8%為報酬。
    嗣如附表所示被害人察覺受騙，報警處理，經警循線查悉上
    情。
二、案經林振三、洪雅雯訴由臺中市政府警察局烏日分局報告臺
    灣臺中地方檢察署檢察官偵查起訴。 
    理  由
一、本案被告李品萱所犯，非死刑、無期徒刑、最輕本刑為3年
    以上有期徒刑之罪，或高等法院管轄第一審之案件，被告於
    本院準備程序中，就前揭被訴事實為有罪之陳述，經受命法
    官告以簡式審判程序之旨，並聽取被告及公訴人之意見後，
    本院認無不得或不宜改依簡式審判程序進行之處，爰依刑事
    訴訟法第273條之1第1項、第284條之1規定，經合議庭評議
    後，裁定本案由受命法官獨任進行簡式審判程序，是本案之
    證據調查，依刑事訴訟法第273條之2規定，不受同法第159
    條第1項、第161條之2、第161條之3、第163條之1及第164條
    至第170條規定之限制，合先敘明。
二、上開犯罪事實，業據被告於警詢、偵查、本院訊問、審理時
    均坦承不諱〈見臺中地檢署109年度偵字第9236號卷（下稱10
    9偵9236卷）第191至207、339至342頁、本院109年度金訴字
    第184號卷（下稱109金訴345卷）二第100頁、本院110年度
    金訴緝字第16號卷（下稱110金訴緝16卷）第32、184、204
    、220、221頁〉。經查：
　㈠復有同案被告丁希賓、許智凱於警詢、本院審理；同案被告
    李瑾葵於警詢、偵查中之陳述在卷可稽〈見109偵9236卷第63
    至78、105至118、163至167、349至352頁、臺中地檢署109
    年度他字第1888號卷（下稱109他1888卷）第9至15、21至31
    頁、109金訴345卷一第185、201頁、109金訴345卷二第22、
    37頁〉，且有證人即上址巧合大飯店之人員王嘉惠、證人即
    上開郵局帳戶申辦人鎖必信於警詢之陳述在卷可證（見109
    他1888卷第33至40頁），又有統一超商清泉崗門市及路口監
    視器畫面截圖、鎖必信所提出之LINE對話內容截圖、上址巧
    合大飯店及路口監視器畫面截圖、巧合大飯店807號房訂房
    紀錄、訂房證件照片、同案被告李瑾葵所提供微信聯絡人帳
    號「筱筱斌」之資訊截圖、Facetime聯絡人暱稱「小小」之
    資訊截圖、微信帳號頁面截圖及照片、上開郵局帳戶基本資
    料、交易明細、同案被告丁希賓之通緝簡表附卷可證（見10
    9他1888卷第61至94頁、109偵9236卷第271至275、379頁）
    ，且有如附表「證據」欄所示之證據在卷可憑，是應堪認被
    告之自白與事實相符，堪以認定。是以本案事證明確，被告
    上揭犯行，洵堪認定，應予依法論科。
　㈡被告於警詢時稱：我自109年2月7日至同年月10日止，承租上
    址「巧合大飯店」807號房（4人房)，係因我當時沒有刑案
    資料，故他們要用我的證件登記，因為丁希賓被通緝不敢回
    家，再加上他們要做詐騙集團，上開房間係我和丁希賓、許
    智凱一起入住，我和他們同住時，知道他們都在做詐騙的事
    情，丁希賓有加入詐騙集團，負責保管人頭帳戶存摺、提款
    卡，及負責領詐騙集團的錢，許智凱擔任車手，係「新哥」
    指派工作給他們。丁希賓叫李瑾葵領取包裹後，李瑾葵將提
    領之包裹在上址飯店807號房內交給丁希賓。而丁希賓、許
    智凱一起以包裹內之人頭帳戶提款卡領錢後，再由丁希賓聯
    絡詐騙集團來飯店房間拿錢等語（見109偵9236卷第194至20
    4頁）。可見，被告明知同案被告丁希賓為通緝犯，且同案
    被告丁希賓、許智凱與「新哥」3人以前揭方式共同為詐欺
    取財及一般洗錢犯行，仍以自己名義為同案被告丁希賓承租
    上址「巧合大飯店」807號房，供已遭通緝之同案被告丁希
    賓居住以藏匿之，且供作同案被告丁希賓、許智凱以該處作
    為詐欺取財及一般洗錢之據點。
 ㈢綜上，本案事證明確，被告藏匿人犯、幫助3人以上共同犯詐
   欺取財、幫助一般洗錢之犯行，均洵堪認定，皆應予依法論
   科。　　
三、論罪科刑：
  ㈠核被告所為，係犯刑法第164條第1項之藏匿人犯罪、刑法第3
    0條第1項前段、第339條之4第1項第2款之幫助3人以上共同
    詐欺取財罪、刑法第30條第1項前段、洗錢防制法第14條第1
    項之幫助一般洗錢罪。
  ㈡被告以一行為，提供業經通緝之同案被告丁希賓居住地點而
    藏匿之及幫助詐欺正犯即同案被告丁希賓、許智凱詐欺告訴
    人林振三、洪雅雯之行為，係以單一之行為，藏匿人犯，且
    幫助侵害多數被害人之財產法益，同時犯一藏匿人犯罪、數
    幫助3人以上共同詐欺取財罪、數幫助一般洗錢罪，為想像
    競合犯，應依刑法第55條規定，從一重及情節較重論以刑法
    第30條第1項前段、第339條之4第1項第2款之幫助3人以上共
    同犯詐欺取財罪處斷。
　㈢被告行為僅止於幫助，所犯情節較正犯輕微，爰依刑法第30
    條第2項規定，按正犯之刑減輕之。
　㈣按想像競合犯之處斷刑，本質上係「刑之合併」。其所謂從
    一重處斷，乃將想像競合犯組成之評價上數罪，合併為科刑
    一罪，其所對應之刑罰，亦合併其評價上數罪之數法定刑，
    而為一個處斷刑。易言之，想像競合犯侵害數法益者皆成立
    犯罪，論罪時必須輕、重罪併舉論述，同時宣告所犯各罪名
    ，包括各罪有無加重、減免其刑之情形，亦應說明論列，量
    刑時併衡酌輕罪部分量刑事由，評價始為充足，然後依刑法
    第55條前段規定「從一重處斷」，非謂對於其餘各罪可置而
    不論。因此，法院決定處斷刑時，雖以其中最重罪名之法定
    刑，做為裁量之準據，惟於裁量其輕重時，仍應將輕罪合併
    評價在內（最高法院108年度台上字第4405號、第4408號判
    決可參）。而按幫助犯之處罰，得按正犯之刑減輕之，為刑
    法第30條第2項所明文。又按犯洗錢防制法第14條、第15條
    之罪，在偵查或審判中自白者，減輕其刑，為洗錢防制法第
    16條第2項所明定。查：
  ⒈被告幫助一般洗錢行為僅止於幫助，所犯情節較正犯輕微，
    爰依刑法第30條第2項規定，按正犯之刑減輕之。
　⒉被告就幫助一般洗錢犯行，於本院審理時均自白不諱，是就
    其所犯幫助一般洗錢罪部分，自應依洗錢防制法第16條第2
    項規定減輕其刑。
  ⒊而依前揭罪數說明，被告就其本案犯行係從一重論以幫助3人
    以上共同詐欺取財罪，是就被告此部分想像競合輕罪得減輕
    其刑部分，本院於量刑時乃予以審酌。
  ㈤爰審酌被告法治觀念薄弱，竟為本案犯行，實屬不該，應予
    相當之非難，並參酌被告犯罪之動機、目的、手段、犯罪後
    坦承犯行之犯後態度，及告訴人林振三、洪雅雯所受之損害
    ，又兼衡被告之教育智識程度、生活狀況（詳見110金訴緝1
    6卷第221頁）、素行品行等一切情狀，量處如主文所示之刑
    ，並就罰金部分諭知易服勞役之折算標準。
四、沒收部分：
  ㈠洗錢防制法第18條第1項固規定：「犯第14條之罪，其所移轉
    、變更、掩飾、隱匿、收受、取得、持有、使用之財物或財
    產上利益，沒收之；犯第15條之罪，其所收受、持有、使用
    之財物或財產上利益，亦同」，為刑法沒收規定之特別規定
    ，自應優先於刑法相關規定予以適用，亦即就洗錢行為標的
    之財物或財產上利益，均應依洗錢防制法第18條規定沒收之
    。惟上開條文雖採義務沒收主義，卻未特別規定「不問屬於
    犯罪行為人與否，沒收之」，致該洗錢行為之標的是否限於
    行為人所有者始得宣告沒收，有所疑義，於此情形自應回歸
    適用原則性之規範，即參諸刑法第38條第2項前段規定，仍
    以屬於行為人所有者為限，始應予沒收。是並無證據證明被
    告實際取得告訴人林振三、洪雅雯遭詐欺之款項，復無證據
    證明該款項在被告實際管領中，自無庸依洗錢防制法第18條
    第1項前段規定沒收。
  ㈡被告於本院審理時稱：本案我沒有取得任何報酬等語（見110
    金訴緝16卷第204頁）。而觀諸卷內證據資料，尚無從證明
    被告因本案行為已從中獲取任何報酬或不法利得，自無諭知
    沒收犯罪所得或追徵其價額之餘地，附此敘明。　　
據上論斷，應依刑事訴訟法第273條之1第1項、第299條第1項前
段，洗錢防制法第14條第1項、第16條第2項，刑法第11條、第30
條第1項前段、第2項、第339條之4第1項第2款、第55條、第42條
第3項，刑法施行法第1條之1第1項，判決如主文。
本案經檢察官洪佳業提起公訴，檢察官宋恭良、張凱傑到庭執行
職務。 　　
中　　華　　民　　國　　111 　年　　1 　　月　　25　　日
                  刑事第四庭    法  官  黃佳琪
以上正本證明與原本無異。
如不服本判決，應於送達判決後20日內向本院提出上訴書狀，並
應敘述具體理由；其未敘述上訴理由者，應於上訴期間屆滿後20
日內向本院補提理由書（均須按他造當事人之人數附繕本）「切
勿逕送上級法院」。
告訴人或被害人對於判決如有不服具備理由請求檢察官上訴者，
其上訴期間之計算係以檢察官收受判決正本之日期為準。
                                書記官  顏偉林
中　　華　　民　　國　　111 　年　　1 　　月　　26　　日

附表：（時間：民國；金額：新臺幣）
編號 被害人 詐欺方式 匯款之時間、地點、方式、金額、匯入之詐欺帳戶 提款時間、地點、方式、提領帳戶、金額 證據（卷頁） 1 林振三（提出告訴） 上開詐欺集團某成員於109年2月9日上午10時許，假冒林振三朋友蕭宏逵之友人撥打電話予林振三，佯稱急需借款云云，致林振三陷於錯誤，於右列時間、地點、以右列方式匯款右列金額至右列帳戶。 林振三於109年2月10日上午11時38分許，在新北市新莊區新豐街之臺灣銀行臨櫃匯款新臺幣（下同）100,000元至上開郵局帳戶。 丁希賓持上開郵局帳戶金融卡，於109年2月10日上午11時42分、43分許，在臺中市○區○○路000號臺中建國路郵局，以自動櫃員機提款60,000元、40,000元。   ⑴告訴人林振三於警詢時之陳述（見109他1888卷第48、49頁）、 ⑵臺灣銀行匯款申請書回條聯影本（見109他1888卷第44頁）、 ⑶內政部警政署反詐騙諮詢專線紀錄表、新北市政府警察局新莊分局新莊派出所陳報單、受理刑事案件報案三聯單、受理詐騙帳戶通報警示簡便格式表、金融機構聯防機制通報單、受理各類案件紀錄表（見109他1888卷第41至47頁） ⑷上開郵局帳戶交易明細（見109偵9236卷第275頁）、 ⑸提領畫面（見109偵9236卷第307至311頁）、 ⑹車手提領明細（見109偵9236卷第269頁） 2 洪雅雯（提出告訴） 上開詐欺集團某成員於109年2月9日下午5時許起，假冒洪雅雯之友人蔡憲德撥打電話及傳送LINE訊息予洪雅雯，佯稱需借款過票云云，致洪雅雯陷於錯誤，於右列時間、地點、以右列方式匯款右列金額至右列帳戶。 洪雅雯於109年2月10日下午1時18分許，在臺中市○○區○○路0段00○0號元大商業銀行，臨櫃匯款50,000元至上開郵局帳戶。 許智凱持上開郵局帳戶金融卡，於109年2月10日下午1時29分、36分許，在臺中市○區○○路0段000號統一超商通豪門市、臺中市○區○路○0段000號臺中漢口路郵局，以自動櫃員機提款20,000元、29,000元。   ⑴告訴人洪雅雯於警詢時之陳述（見109偵9236卷第260至262頁）、 ⑵元大銀行國內匯款申請書影本（見109偵9236卷第266頁）、 ⑶LINE對話內容截圖（見109偵9236卷第265頁）、 ⑷臺中市政府警察局第五分局文昌派出所陳報單、受理刑事案件報案三聯單、受理各類案件紀錄表、內政部警政署反詐騙諮詢專線紀錄表、受理詐騙帳戶通報警示簡便格式表（見109偵9236卷第257至259、263至264頁）、 ⑸上開郵局帳戶交易明細（見109偵9236卷第275頁）、 ⑹提領畫面（見109偵9236卷第313至319頁）、 ⑺車手提領明細（見109偵9236卷第269頁） 

附錄論罪科刑法條：
中華民國刑法第164條
藏匿犯人或依法逮捕、拘禁之脫逃人或使之隱避者，處2年以下
有期徒刑、拘役或1萬5千元以下罰金。
意圖犯前項之罪而頂替者，亦同。

中華民國刑法第339條之4
犯第339條詐欺罪而有下列情形之一者，處1年以上7年以下有期
徒刑，得併科1百萬元以下罰金：
一、冒用政府機關或公務員名義犯之。
二、三人以上共同犯之。
三、以廣播電視、電子通訊、網際網路或其他媒體等傳播工具，
    對公眾散布而犯之。
前項之未遂犯罰之。

洗錢防制法第2條
本法所稱洗錢，指下列行為：
一、意圖掩飾或隱匿特定犯罪所得來源，或使他人逃避刑事追訴
    ，而移轉或變更特定犯罪所得。
二、掩飾或隱匿特定犯罪所得之本質、來源、去向、所在、所有
    權、處分權或其他權益者。
三、收受、持有或使用他人之特定犯罪所得。
洗錢防制法第14條
有第2條各款所列洗錢行為者，處7年以下有期徒刑，併科新臺幣
5百萬元以下罰金。
前項之未遂犯罰之。
前2項情形，不得科以超過其特定犯罪所定最重本刑之刑。